【裁判字號】    89,訴,1175
【裁判日期】    891220
【裁判案由】    清償借款
【裁判全文】
臺灣板橋地方法院民事判決  八十九年度訴字第一一七五號
    原      告    雅新實業股份有限公司
    法定代理人    甲○○
    訴訟代理人    賴淑惠律師
                  余淑杏律師
    被      告    乙○○身分.
                              .
                              .
                              .
                              .
右當事人間請求清償借款事件，本院判決如左：
    主    文
被告應給付原告新台幣壹佰拾萬元，及自民國八十八年八月六日起至清償日止，按
週年利率百分之五計算之利息。
訴訟費用由被告負擔。
本判決於原告以新台幣肆拾萬肆仟元為被告供擔保後，得假執行。
    事    實
甲、原告方面：
壹、聲明：
一、先位聲明：如主文第一項所示及以供擔保為條件之假執行宣告。
二、備位聲明：
  (一)被告應給付原告新台幣（下同）二十二萬五千元及自起訴狀繕本送達翌日即民國
    八十九年十一月七日起至清償日止，按週年利率百分之五計算之利息。
  (二)被告應依附表所列日期、金額，按期給付原告，並均自各期日翌日起至清償日止
    ，按週年利率百分之五計算之利息。
  (三)原告願供擔保請准宣告假執行。
貳、陳述：
一、先位聲明部分：
    查被告於八十七年九月二十六日至原告公司任職後，於八十八年一月十一日即以
    其積欠前任職公司債務為由，向原告借款一百三十萬元，並自行書立借款證明書
    ，表示願以扣減薪資之方式還款，且保證「以上借款未償還之前，職乙○○保證
    一定竭誠為公司服務，不會離開」，是被告係以其繼續任職原告公司為其分期清
    償借款利益之負擔，意即被告若自原告公司離職，應即返還全數借款，原告因重
    人惜才，遂於八十八年三月十日簽立票據號碼ＡＡ0000000～五號，付款
    人為華南商業銀行松山分行，面額分別為八十六萬元、三十五萬元及九萬元之支
    票三紙交付被告，詎被告不但未按月還款，旋即於八十八年八月五日離職，是被
    告既已違反約定自原告公司去職，被告應即返全數清償借款。
二、備位聲明部分：
    又若鈞院認為被告有依借款證明書所載分期清償之期限利益者，則依「從借款日
    起（即八十八年三月十日），前兩年逐月平均攤還拾萬元，後年逐月平均攤
    還壹佰萬元整，共計五年由薪資扣減」，故被告自八十八年四月十日起至九十年
    三月十日止，即應按月返還原告一萬二千五百元（300000元÷24月），及自九十
    年四月十日起至九十三年二月十日止，即應按月返還原告二萬七千七百七十元（
     0000000÷36月），而九十三年三月十日應返還原告二萬七千八百零五元。惟被
    告自八十八年四月十日起至八十九年九月十日止，已積欠二十二萬五千元，故訴
    請被告給付如備位聲明第一項之金額及利息。而被告就嗣後屆期應清償之借款債
    務，顯有到期不履行而預為請求之必要，爰依民事訴訟法第二百四十六條規定，
    請求被告依附表所列期日、金額按期給付原告及遲延利息。
、證據：提出借款證明書、存證信函影本各一份為證，並聲請訊問證人謝沐田、王
    建東。
乙、被告方面：
壹、聲明：原告之訴駁回。
貳、陳述：
一、被告確實有跟原告借款一百三十萬元，但現無能力償還，希望能讓被告分期清償
    。
二、又被告確曾表示自原告公司離職時會將所借款項清償完畢，但被告離職時有經原
    告同意，且新公司曾表示要替被告還錢。
    理    由
一、原告起訴主張：被告於八十八年一月十一日以其積欠前任職公司債務為由，向原
    告借款一百三十萬元，表示願以扣減薪資之方式還款，並言明若自原告公司離職
    ，即需返還全數借款，詎被告未按月還款，且旋即於八十八年八月五日離職，是
    被告既已違反約定自原告公司去職，被告應即清償全部借款。為此，原告先位主
    張清償期已屆至，請求被告應即返還一百三十萬元之借款及法定利息。然若認為
    被告有依借款證明書所載分期清償之期限利益者，則依「從借款日起（即八十八
    年三月十日），前兩年逐月平均攤還拾萬元，後年逐月平均攤還壹佰萬元整
    ，共計五年由薪資扣減」，故被告自八十八年四月十日起至九十年三月十日止，
    即應按月返還原告一萬二千五百元，及自九十年四月十日起至九十三年二月十日
    止，即應按月返還原告二萬七千七百七十元，而九十三年三月十日應返還原告二
    萬七千八百零五元。惟被告自八十八年四月十日起至八十九年九月十日止，已積
    欠二十二萬五千元，故備位請求被告給付二十二萬五千元及依附表所列期日、金
    額按期給付原告及遲延利息等語。被告則以：其確實有跟原告借款一百三十萬元
    ，但現無能力償還，希望能讓被告分期清償等語資為抗辯。
二、查原告主張之事實，已據其提出與所述相符之借款證明書、存證信函影本各一份
    為證，被告對之並不爭執，並自認有向原告借款一百三十萬元之事實，堪信原告
    之主張為真實。再證人王建東證稱：我們公司是幫被告清償前任職公司的債務，
    在被告簽立借款證明書時，其有表示將來如果離職，在離職前會把所借款項全部
    還清等語，亦為被告所不爭執，是堪認前開借款之清償期應為被告自原告公司離
    職之日即八十八年八月五日。從而，原告依借貸之法律關係請求被告給付借款一
    百三十萬元，並自民國八十八年八月六日起至清償日止，按週年利率百分之五計
    算之利息，為有理由，應予准許。又原告先位之訴既有理由，則其備位之訴即無
    再予審酌之必要，併此敘明。
三、假執行之宣告：
    原告陳明願供擔保，請准宣告假執行，核無不合，爰酌定相當擔保金額准許之。
四、因本案事證已臻明確，兩造其餘主張陳述及所提之證據，於本案判決結果不生影
    響，爰不一一論述，附此敘明。
五、結論：本件原告之訴為有理由，依民事訴訟法第七十八條、第三百九十條第二項
    ，判決如主文。
中      華      民      國    八十九    年     十二     月     二十     日
                                臺灣板橋地方法院民事第二庭
~B法      官  王士珮
右為正本係照原本作成。
如對本判決上訴，須於判決送達後廿日內向本院提出上訴狀。
中      華      民      國    八十九    年     十二     月    二十二    日
~B法院書記官  尤秋菊


司法院資訊處製作；財團法人民間司法改革基金會備份。
